【裁判字號】    99,交聲,387
【裁判日期】    991022
【裁判案由】    違反道路交通管理處罰條例聲明異議
【裁判全文】
臺灣桃園地方法院刑事交通事件裁定     99年度交聲字第387號
原處分機關  交通部公路總局新竹區監理所  中壢監理站
異  議  人  甲○○
上列異議人即受處分人因違反道路交通管理處罰條例案件，對交
通部公路總局新竹區監理所中壢監理站民國99年2 月1 日所為之
處分（原處分案號：壢監裁字第裁53-DB0000000號），聲明異議
，本院裁定如下：
    主  文
原處分撤銷。
甲○○不罰。
    理  由
一、原處分意旨略以：異議人即受處分人甲○○（下稱異議人）
    所有車牌號碼F5P-079 號重型機車於民國98年4 月15日上午
    8 時15分許，在桃園縣八德市○○路段上，因不按遵行之方
    向行駛，為桃園縣政府警察局八德分局八德派出所警員掣單
    逕行舉發。原處分機關認異議人違反道路交通管理處罰條例
    第45條第1 款之規定，於99年2 月1 日裁處罰鍰新臺幣（下
    同）1,800 元，並依同法第63條記違規點數1點。
二、聲明異議意旨則以：伊當日係從檳榔攤方向駛出，係於白線
    以外區域行駛，惟警方竟以檢查為由將伊攔停並開立紅單，
    且伊根本未收受舉發通知單等語。
三、經查：
  (一)按受處分人不服主管機關所為之處罰，得於接到裁決書之翌
    日起20日內，向管轄地方法院聲明異議，道路交通管理處罰
    條例第87條第1 項定有明文。本件原處分機關於99年2 月4
    日將裁決書送達異議人，而異議人旋即於同年月8 日向原處
    分機關提出「交通違規案件陳述單」，此有卷附送達回證、
    「交通違規案件陳述單」及其上收文章戳可稽（見本院卷第
    12、13頁），雖該「交通違規案件陳述單」非以聲明異議狀
    之形式提出，惟觀諸其內容載稱：「警察9178號以檢查、開
    罰單、本人未收到紅單」等語，顯然係對裁決書內容不服而
    提出異議，故該「交通違規案件陳述單」縱未以聲明異議之
    格式提出，實質上既已有聲明不服之表示，自應認該「交通
    違規案件陳述單」之提出，已生聲明異議之效果，始稱合理
    。是異議人雖於99年3 月22日始具狀向本院提出聲明異議，
    仍應認並未逾期，合先敘明。
  (二)再按汽車駕駛人，爭道行駛有下列情形之一者，處新臺幣六
    百元以上一千八百元以下罰鍰：一、不按遵行之方向行駛。
    道路交通管理處罰條例第45條第1 款定有明文。又逕行舉發
    者，應按已查明之資料填註車牌號碼、車輛種類、車主姓名
    及地址，並於舉發違反道路交通管理事件通知單（下稱舉發
    通知單）上方空白處加註逕行舉發之文字後，由舉發機關送
    達被通知人。按違反道路交通管理處罰條例之處罰，受處罰
    人於接獲違反道路交通管理事件通知單後，於15日內得不經
    裁決，逕依規定之罰鍰標準，向指定之處所繳納結案；不服
    舉發事實者，應於15日內，向處罰機關陳述意見或提出陳述
    書。其不依通知所定限期前往指定處所聽候裁決，且未依規
    定期限陳述意見或提出陳述書者，處罰機關得逕行裁決之，
    道路交通管理處罰條例第9 條第1 項分別定有明文。參諸前
    述條文之規定，足認於行為人有違反道路交通管理處罰條例
    規定之行為，而裁決機關逕行裁決前，應先合法送達違反道
    路交通管理事件通知單，使違規人有逕行繳納罰鍰結案，或
    向裁罰機關陳述意見或提出陳述書之機會，若未將違反道路
    交通管理事件通知單合法送達予受處分人，即逕行裁決，該
    裁決之處分難謂合法（臺灣高等法院98年度交抗字第2821號
    裁定意旨參照）。
  (三)本件異議人所有上開重型機車於前揭時、地，因逆向行駛而
    有不按遵行之方向行駛之違規事由，為桃園縣政府警察局八
    德分局八德派出所警員於98年4 月15日掣單逕行舉發，原舉
    發機關即以異議人為受送達人，以「桃園縣中壢市○○○街
    66號10樓」即異議人機車駕照地址為送達地址郵寄送達，惟
    因該處受雇人員以異議人遷出且新址不明為由退件，原舉發
    機關乃以公示送達之方式送達舉發通知單等情，有舉發通知
    單、桃園縣政府警察局八德分局98年8 月27日德警分交字第
    09830028101 號公告及送達行政文書遭退回之信封影本、桃
    園縣政府警察局八德分局99年3 月1 日德警分交字第099301
    3284號函等件附卷可稽（見本院卷第14-16 頁）。惟查，異
    議人自95年1 月9 日起即將戶籍遷至「桃園縣中壢市○○○
    路322 之26號」，且上開機車於異議人所有期間(97 年9 月
    5 日起至98年10月19日止) 車主地址亦同上址，此有個人基
    本資料查詢結果1 紙、交通部公路總局新竹區監理所中壢監
    理站99年6 月28日竹監壢字第0990017066號函在卷為憑（參
    見本院卷第42頁、第40頁），原舉發機關於98年4 月15日逕
    行舉發後，未對異議人之住所送達舉發通知單，所為送達已
    難認合法，且原送達之地址因遷移不明遭退回，原舉發機關
    本於其職權，實可透過戶籍查詢或車主地址查詢以探知異議
    人之住所，原舉發機關捨此不為，逕以「郵件無法送達」為
    由，而以公示送達之方式送達舉發通知單，其送達程序難謂
    合法。是原舉發機關既未合法送達舉發通知單予異議人，揆
    諸上開說明，尚不生合法舉發之效力，原處分機關依法自不
    得逕予裁罰。
四、末按違反本條例之行為，自行為成立之日起；行為有連續或
    繼續之狀態者，自行為終了之日起，逾3 個月不得舉發，道
    路交通管理處罰條例第90條前段定有明文。而送達為舉發之
    必要程序，舉發程序是否完成，仍應以舉發之意思表示送達
    於受處分人為要件。本件原舉發機關之舉發通知單既未合法
    送達異議人，已難認係屬適法之舉發，則原處分機關就上開
    未經合法舉發之交通違規案件逕行裁處，即有未合。異議人
    提出聲明異議主張未收受舉發通知單等語，既查屬實，且因
    本案舉發之違規行為自行為成立之日即98年4 月15日起算，
    顯已逾3 個月，原舉發機關已無從再行舉發，自應由本院撤
    銷原處分，另為異議人不罰之諭知。
據上論斷，應依道路交通管理處罰條例第87條第2 項、道路交通
案件處理辦法第20條，裁定如主文。
中    華    民    國    99    年    10    月    22    日
                    交通法庭    法  官  丁俞尹
以上正本證明與原本無異。
如不服本裁定，應於裁定送達後5 日內向本院提出抗告狀。
                                書記官  陳亭竹
中    華    民    國    99    年    10    月    28    日

司法院資訊處製作；財團法人民間司法改革基金會備份。
